【裁判字號】    99,台上,6728
【裁判日期】    991028
【裁判案由】    違反槍砲彈藥刀械管制條例
【裁判全文】
最高法院刑事判決            九十九年度台上字第六七二八號
上  訴  人  台灣高等法院台南分院檢察署檢察官
被      告  甲○○
上列上訴人因被告違反槍砲彈藥刀械管制條例案件，不服台灣高
等法院台南分院中華民國九十八年四月二十三日第二審判決（九
十八年度上訴字第三０一號，起訴案號：台灣台南地方法院檢察
署九十六年度偵續字第七七號），提起上訴，本院判決如下：
    主  文
原判決撤銷，發回台灣高等法院台南分院。
    理  由
本件原判決以公訴意旨略稱：被告甲○○於民國九十五年七月三
十日零時許，與江崇德、曹銓文及王信緯等人發生糾紛，而其因
知悉林詠（業經判刑確定，下或稱林某）未經許可持有扣案之
仿ＢＥＲＥＴＴＡ廠製之改造手槍一支及改造子彈二發，乃以電
話告知林某攜帶「傢伙」（台語，意指槍枝）至現場協助。林某
旋即攜帶上述改造手槍一支及子彈二發，搭乘綽號「仁仔」之不
詳姓名男子所駕駛自用小客車，前往台南市○○街與中正路口旁
與被告會合。被告於會合後知悉林詠攜帶槍、彈到場，旋即另
乘不詳車號自用小客車在市區找尋江崇德所駕駛之Ｑ四－五八六
九號自用小客車。嗣被告與林某等人在台南市○○路之「錢櫃Ｋ
ＴＶ」前發現江崇德等人所駕駛之自用小客車，隨即駕車自後緊
追，追至台南市○○路與府前路口時，適江崇德車等待紅燈，被
告迅持電擊棒下車大喊：「就是他！將他攔下！」等語。林某為
攔阻該車，乃持上述手槍朝江崇德車之車輪開槍，因射偏而擊中
該車右後車門（毀損部分未據告訴）。江崇德見狀乃快速駛離，
被告與林某復駕車自後緊追，因遇紅燈始作罷。嗣林某於同年八
月二十一日十五時許，攜帶上述手槍及子彈一發向警方投案等情
。因認被告涉犯槍砲彈藥刀械管制條例第八條第四項、第十二條
第四項罪嫌。惟經審理結果，認為不能證明被告有指示或知悉林
詠攜帶槍、彈到場之事實，因而維持第一審諭知被告無罪之判
決，而駁回檢察官在第二審之上訴；固非無見。
惟查：證據雖已調查，但若仍有其他重要證據未予調查，致事實
未臻明瞭者，即與未經調查無異，如遽行判決，仍難謂無應於審
判期日調查之證據而未予調查之違法。本件檢察官以被告於事前
即知悉林詠未經許可持有上述改造手槍一支及子彈二發，於本
件案發前又以電話要求林某攜帶「傢伙」（台語）到場助勢。林
某旋即攜帶上述槍枝及子彈到場，並於追逐時朝江崇德車之車輪
開槍。嗣後被告與林某在與江崇德、王信緯、曹銓文等人協調和
解時，亦均坦稱係被告指示林某開槍等語，因認被告與林某共同
觸犯未經許可持有改造手槍及子彈罪嫌。並舉證人林詠、江崇
德、王信緯、曹銓文等人之證述為證。原判決則以證人林詠雖
證稱：被告於事前以電話要求林某攜帶「傢伙」（以台語發音）
到場助勢云云；但台語所謂「傢伙」，包括棍、棒、刀、槍等兇
器，並非專指槍械，不能憑此認定被告有要求林某攜帶槍、彈到
場助勢之意思。且被告於案發當時並非與林某同車追逐江崇德車
，而林某攜帶槍、彈到場後亦未告知被告或出示槍、彈予被告觀
看，被告亦未指示其向江崇德車開槍，自不能遽認被告知悉林某
攜帶槍、彈到場。至證人江崇德、王信緯、曹銓文等人於偵查中
之證述，至多僅能證明被告於協調和解時，自承指認江崇德車輛
而促使林某開槍之事實，尚不能證明被告有與林某共同未經許可
持有槍、彈之犯行，因認檢察官所舉證據尚不足以為被告有罪之
認定。然證人林詠於檢察官偵訊時證稱：「（問：甲○○如何
知道你有槍枝的？）他應該有看過我有拿那一支槍」、「（問：
案發前何時他有看過？）我們在車子上，我們不同車，但是他就
知道我有槍了」、「（問：出發時他有叫你帶傢伙？）有」等語
（見九十六年度偵續字第七七號卷第十五至十六頁）。嗣於第一
審證稱：當時伊都會帶槍，可能被告來找伊有看過，伊平常都有
帶槍，朋友都知道等語（見一審卷第一一八頁）。證人王信緯於
偵查中證稱：「（林詠說是甲○○〈即被告〉叫他對你們開槍
的？）對」、「（你有跟曹銓文講說甲○○有承認是他叫林詠
開槍的？）好像是有說過，我忘記他的名字了，我去林元餐廳時
聽被告講的（見同上偵續卷第五至六頁）。另證人江崇德於偵查
中亦證稱：「（第三次九十五年八月四日在林元餐廳甲○○有無
講是他認錯人，是他叫林詠開槍的？）有，那時在餐廳時講的
」、「（甲○○如何講的？）他用台語講的，他向我們道歉，說
當時是認錯人了才會叫林詠開槍」等語（見同上偵續卷第六至
七頁）。證人曹銓文於偵查中亦證稱：「（你在警詢時說林詠
有講是甲○○叫林詠對你們開槍的？）對」等語（見同上偵續
卷第七至八頁）。若上述證人前揭所述均屬可信，則被告事先既
知悉林詠持有槍、彈，於案發前又以電話告知林某攜帶「傢伙
」（台語，意指兇器）到場助勢。嗣林某到場時，被告亦知悉林
某攜帶槍、彈，並高喊將江崇德車攔下等語，而事後於協調和解
時，又向王信緯、江崇德、曹銓文等人自承案發當時係伊叫林某
開槍。果爾，則被告對於林某攜帶上述槍、彈到場及開槍之事實
，似難謂不知情而無犯意之聯絡。究竟上述證人前揭證述是否均
屬可信？此與被告有無本件犯罪事實之認定攸關，事實猶非明白
，自有深入調查審究之必要。原審未就上述證人等前揭證詞詳加
調查審酌，並敘明取捨之理由，遽認並無證據證明被告知悉林某
攜帶槍、彈到場，並謂證人林詠、江崇德、王信緯、曹銓文等
人之證述，均不能證明被告於案發當時知悉林某攜帶槍、彈到場
，而為有利於被告之認定，尚嫌速斷，難謂無應於審判期日調查
之證據而未予調查之違法。檢察官上訴意旨指摘原判決不當，為
有理由，應認有撤銷原判決發回更審之原因。
據上論結，應依刑事訴訟法第三百九十七條、第四百零一條，判
決如主文。
中    華    民    國  九十九  年    十    月  二十八  日
                      最高法院刑事第八庭
                          審判長法官  洪  文  章
                                法官  王  居  財
                                法官  郭  毓  洲
                                法官  黃  梅  月
                                法官  沈  揚  仁
本件正本證明與原本無異
                                      書  記  官
中    華    民    國  九十九  年   十一   月    一    日
                                                      K

司法院資訊處製作；財團法人民間司法改革基金會備份。
